臺灣高雄地方法院民事判決　　　　　　 99年度簡上字第419號
上　訴　人　台富資產管理股份有限公司
法定代理人　陳美英
訴訟代理人　孫志鴻律師
被　上訴人　蔡明哲
上列當事人間請求給付租金事件，上訴人對於民國99年8 月31日
本院高雄簡易庭98年度雄簡字第3171號第一審判決提起上訴，本
院於民國100 年2 月17日言詞辯論終結，判決如下：
    主  文
原判決命上訴人給付被上訴人新臺幣參拾萬元本息部分，及該部
分假執行之宣告與訴訟費用負擔之裁判均廢棄。
上開廢棄部分，被上訴人第一審之訴駁回。
第一、二審訴訟費用由被上訴人負擔。
    事實及理由
一、本件被上訴人經合法通知，未於言詞辯論期日到場，核無民
    事訴訟法第386 條所列各款情形，爰依上訴人之聲請，由其
    一造辯論而為判決。
二、被上訴人起訴主張：上訴人及原審被告陳宏建於民國97年8
    月29日與被上訴人簽訂租賃契約（下稱系爭租約），約定上
    訴人及陳宏建共同向被上訴人承租門牌號碼高雄市苓雅區○
    ○○路63號7 樓之7 房屋（下稱系爭房屋），每月租金新臺
    幣（下同）5 萬元，租賃期限自97年9 月15日起至98年9 月
    14日為止，共計1 年。上訴人僅於簽約時給付97年9 月15日
    起至98年2 月14日止，共計6 個月之租金30萬元；98年3 月
    15日起至98年9 月14日止，共計6 個月之租金30萬元，迄今
    仍未給付，經被上訴人屢次催告後，上訴人及陳宏建均置之
    不理。為此依系爭租約之法律關係提起本件訴訟，請求上訴
    人及陳宏建共同給付租金30萬元，並於原審聲明：上訴人及
    陳宏建應給付被上訴人30萬元及自起訴狀繕本送達翌日起至
    清償日止，按週年利率百分之5 計算之利息。
三、上訴人則以：上訴人之營業處所原設址於高雄市○○○路某
    處，並由陳宏建實際負責經營，嗣後被上訴人以訴外人即被
    上訴人配偶蔡金燕掛名負責人之「吉赫企業社」名義與陳宏
    建合作經營上訴人公司。上訴人於97年8 月間為擴大營業，
    而欲更換營業處所，遂委由陳宏建代理上訴人與被上訴人簽
    訂系爭租約，並約定上述合作關係終止時，系爭租約亦同時
    終止。嗣因被上訴人與陳宏建間之合作關係生變，經陳宏建
    終止合作關係後，上訴人亦隨即於98年3 月5 日對被上訴人
    為終止系爭租約之意思表示。系爭租約既經終止，上訴人即
    無給付自98年3 月15日起至98年9 月14日止之租金之義務，
    被上訴人於原審之請求，應無理由等語置辯，並於原審聲明
    ：被上訴人第一審之訴駁回。
四、原審審理結果，認被上訴人之請求為一部有理由，一部無理
    由，判決上訴人應給付被上訴人30萬元及自98年9 月20日起
    至清償日止，按週年利率百分之5 計算之利息，並駁回被上
    訴人其餘之請求。上訴人提起上訴，並聲明：(一)原判決不利
    上訴人部分廢棄。(二)前開廢棄部分，被上訴人第一審之訴駁
    回。被上訴人經合法通知，未於言詞辯論期日到場，亦未提
    出書狀作何聲明或陳述。原審判決陳宏建勝訴部分，被上訴
    人並未上訴，已告確定，附此敘明。
五、兩造不爭執事實：
  (一)兩造於97年8 月29日簽訂系爭租約，約定上訴人向被上訴人
    承租系爭房屋，每月租金5 萬元，租賃期限自97年9 月15日
    起至98年9 月14日為止，共計1 年。
  (二)上訴人於簽約時給付97年9 月15日起至98年2 月14日止，共
    計6 個月之租金30萬元予被上訴人。
六、本件爭點：
  (一)系爭租約是否業經上訴人終止？
  (二)被上訴人請求上訴人給付98年3 月15日起至98年9 月14日止
    之租金30萬元，有無理由？
七、得心證理由：
  (一)系爭租約是否業經上訴人終止？
    1.被上訴人主張兩造於97年8 月29日簽訂系爭租約，約定上
      訴人向被上訴人承租系爭房屋，每月租金5 萬元，租賃期
      限自97年9 月15日起至98年9 月14日為止，共計1 年乙情
      ，上訴人雖不爭執，惟辯稱：上訴人已於98年3 月5 日以
      口頭向被上訴人為終止系爭租約之意思表示等語。
    2.經查：
      (1)陳宏建與被上訴人以「吉赫企業社」名義合作經營上訴
        人公司乙節，業據上訴人提出合作契約書為憑（本院卷
        第33頁）；證人黃奎富亦於原審到庭證稱：伊曾為上訴
        人之兼職員工，陳宏建原為上訴人公司之副總經理，後
        來因為被上訴人與陳宏建要談資產管理等合作，所以曾
        與被上訴人及陳宏建在上訴人營業處所之舊址開過幾次
        會，談到要擴大上訴人公司之營運。被上訴人是以介紹
        案件或其他方式出資，共同經營上訴人公司，上訴人之
        營業處所原設址於中正路，之後遷到中山二路，後來又
        準備要搬遷至三多四路63號7 樓之7 ，因為被上訴人說
        系爭房屋坪數較大，可以作為擴大經營之營業處所，但
        尚未實際搬遷至該處時，就因理念不合，而未進行實際
        搬遷等語（原審卷第65、66頁）。證人黃奎富雖曾為上
        訴人之員工，然其證述陳宏建與被上訴人合作經營上訴
        人公司乙節，與前開合作契約書之內容相符，堪認上述
        各節確為其親身經歷，應可採信。據此可知，系爭房屋
        係陳宏建與被上訴人合作經營上訴人公司，為擴大經營
        而以上訴人名義承租。
      (2)觀之系爭租約之內容，雖未載明租賃期限以陳宏建及被
        上訴人間之合作關係存續為條件，倘合作關係終止系爭
        租約亦隨之終止之字句。然陳宏建於本院以證人身分到
        庭證稱：其為上訴人之董事，因為與被上訴人有合作關
        係，所以承租系爭房屋，合作關係終止後，於98年3 月
        5 日在三多四路63號7 樓之7 向被上訴人以口頭終止系
        爭租約等語（本院卷第37頁）。從上訴人係因陳宏建與
        被上訴人間合作經營上訴人公司，為擴大經營而向被上
        訴人承租系爭房屋之情況以觀，則於陳宏建與被上訴人
        終止合夥關係後，已失其最初擴大經營而承租系爭房屋
        之目的，確無繼續承租系爭房屋之必要，陳宏建證稱其
        與被上訴人間之合作關係終止後，即於98年3 月5 日口
        頭向被上訴人終止系爭租約乙節，尚與情理相符，而值
        採信。上訴人辯稱於98年3 月5 日以口頭向被上訴人為
        終止系爭租約之意思表示，應可信實。
      (3)按定有期限之租賃契約，如約定當事人之一方於期限屆
        滿前，得終止契約者，其終止契約，應依第450 條第3
        項之規定，先期通知；前項終止契約，應依習慣先期通
        知。但不動產之租金，以星期、半個月或一個月定其支
        付之期限者，出租人應以曆定星期、半個月或一個月之
        末日為契約終止期，並應至少於一星期、半個月或一個
        月前通知之，民法第450 條第3 項、第453 條分別定有
        明文。民法第450 條第3 項但書之規定，立法理由主要
        在於保護承租人，課出租人應預留契約終止之期間，以
        免承租人措手不及，在由承租人終止契約之情形，並無
        是項限制，仍以按本文規定，依習慣先期通知為已足。
        系爭租約約定租賃期限自97年9 月15日起至98年9 月14
        日止，而上訴人於98年3 月5 日為終止系爭租約之意思
        表示，係於系爭租約租期第6 個月（即98年2 月15日起
        至98年3 月14日止）將屆滿之際，應符合先期通知之習
        慣。是以，系爭租約自98年3 月15日即自7 個月租期起
        終止，堪予認定。
  (二)被上訴人請求上訴人給付98年3 月15日起至98年9 月14日止
    之租金30萬元，有無理由？
    系爭租約自98年3 月15日起終止，已如前述，系爭租約既經
    終止，上訴人即無依系爭租約給付租金之義務，被上訴人請
    求上訴人給付98年3 月15日起至98年9 月14日止之租金30萬
    元，自屬無據。
八、綜上所述，被上訴人依據系爭租約，請求上訴人給付30萬元
    並無理由，應予駁回。原審為被上訴人勝訴之判決，洵有未
    恰，上訴意旨求予廢棄改判，為有理由，爰由本院予以廢棄
    原判決，改判如主文第二項所示。
九、據上論結，本件上訴為有理由，依民事訴訟法第436 條之1
    第3 項、第463 條、第385 條第1 項、第450 條、第78 條
    ，判決如主文。
中    華    民    國  100     年    2     月    21    日
                  民事第三庭    審判長法  官  朱玲瑤
                                      法  官  劉傑民
                                      法  官  陳宛榆
以上正本係照原本作成。
本判決不得上訴。
中    華    民    國  100     年    2     月    21    日
                                      書記官  周耿瑩